【裁判字號】    99,簡上,69
【裁判日期】    991228
【裁判案由】    損害賠償
【裁判全文】
臺灣桃園地方法院民事判決              99年度簡上字第69號
上 訴 人  葉雅青
被上訴人  高義智
上列當事人間請求損害賠償事件，上訴人對於民國98年12月15日
本院桃園簡易庭98年度桃簡字第1361號第一審判決提起上訴，於
民國99年12月14日辯論終結，本院判決如下：
    主  文
上訴駁回。
第二審訴訟費用由上訴人負擔。
    事實及理由
一、上訴人起訴主張：被上訴人於民國98年1 月13日晚間9 時許
    ，在桃園縣蘆竹鄉○○路○ 段112 號臺茂購物中心7 樓歡樂
    影城10廳內，因不滿上訴人制止其喧嘩，竟基於傷害他人身
    體及毀損之犯意，徒手抓住上訴人之頭部撞擊椅子，並以拳
    頭毆打上訴人之頭部及臉部，使上訴人受有頭部外傷併腦震
    盪、臉部、頸部、左手鈍挫傷等傷害，並於拉扯中將上訴人
    所有之手機毀損。被上訴人上開傷害及毀損之犯行，業經本
    院刑事庭以98年度桃簡字第1653號、98年度簡上字第884 號
    判決認定有罪確定。而上訴人受傷後，業於98年1 月13日至
    敏盛醫院急診支出掛號費新臺幣（下同）700 元、診斷證明
    書費250 元，並分別於98年1 月14日及同年月16日至葉神經
    科診所及壢新醫院就診支出掛號費150 元及400 元，醫療費
    用共計1,500 元；上開遭被上訴人毀損之手機，修復費用則
    需1,000 元，被上訴人自應就此對上訴人負損害賠償責任。
    另於案發後，上訴人持續出現頭暈等症狀，經醫生診斷後，
    判定為腦部受傷之後遺症，造成上訴人生活上、工作上出現
    極大之不便，且上訴人持續作惡夢，回想案發情形即出現憤
    怒、憂鬱等難過情緒，加上被上訴人在纏訟過程中，不願意
    為所犯行為道歉，並且屢次羞辱上訴人，造成上訴人精神傷
    害甚大，故被上訴人應賠償上訴人精神慰撫金297,500 元。
    為此，爰依侵權行為法律關係，請求被上訴人應給付上訴人
    300,000 元，及自起訴狀繕本送達翌日起至清償日止，按週
    年利率5%計算之利息。另於上訴時補充：上訴人從事教職工
    作，在社會上有一定之社經地位，被上訴人在電影院毆打上
    訴人，致使上訴人自尊嚴重受辱，又參以被上訴人身分為外
    科醫生，收入較一般職業優渥，故上訴人請求前揭精神慰撫
    金數額，應屬適當等語。
二、被上訴人則辯稱：被上訴人並未出手毆打上訴人，只是抱住
    上訴人，且被上訴人無傷害上訴人之理由及動機，應不成立
    傷害罪，又依上訴人提出之診斷證明書所示，多為主述症狀
    ，無主要外傷，上訴人請求金額過高，並聲明：請求駁回上
    訴人之訴等語。
三、原審判命被上訴人應賠償上訴人17,500元，及自98年8 月28
    日起至清償止，按週年利率5%計算之利息，而駁回上訴人其
    餘請求，原審判命被上訴人給付部分，未據被上訴人聲明不
    服，已告確定。上訴人就敗訴部分提起上訴，並為上訴聲明
    ：(一)原判決除確定部分外廢棄。(二)被上訴人應再給付上訴人
    282,500 元，及自98年8 月28日起至清償日止，按週年利率
    5%計算之利息。被上訴人則聲明：駁回上訴。
四、上訴人主張其於98年1 月13日晚間遭被上訴人動手毆打，致
    受有臉部、頸部、左手鈍挫傷之傷害等情，雖為被上訴人所
    否認，然查：
  (一)該部分事實業據上訴人於刑事案件之警詢、偵查及法院審理
    時供、證述綦詳（見臺灣桃園地方法院檢察署98年度偵字第
    4657號卷第8 頁、98年度調偵字第270 號卷第6-7 頁、本院
    98年度簡上字第884 號刑事卷第46-47 頁），並有敏盛綜合
    醫院急診病歷1 份附卷為憑（見同上簡上字卷第30-34 頁）
    。另參酌被上訴人於刑事案件中亦供陳：電影放映結束後，
    伊太太向上訴人詢問為何干擾看電影，電影院未禁止交談及
    吃爆米花，伊欲上前與上訴人理論，因上訴人以隨身攜帶之
    袋子朝伊揮過來，伊欲阻擋，所以用手肘扣住上訴人脖子等
    情（見同上簡上字卷第18頁反面），亦足認兩造之間確曾因
    上訴人在電影放映廳內出言要求被上訴人與其妻交談及吃爆
    米花時放低音量之事產生紛爭，在電影放映完畢後，被上訴
    人主動就前開情事欲與上訴人理論，雙方進而發生口角，並
    爆發肢體衝突等情甚明，則被上訴人辯稱其無毆打上訴人之
    理由與動機云云，即非可採。
  (二)再者，經承審刑事案件之合議庭於審理時當庭勘驗上訴人所
    提出之錄影畫面結果，發現案發當日確有人對上訴人陳稱：
    「如果不是你這樣，我不會跟你打起來的啦」、「你先拿袋
    子打人，我才會動粗啦」等語（見同上簡上字卷第81頁反面
    ），參以本件被上訴人並不否認案發當日曾與上訴人發生衝
    突，且斯時在場之人除兩造外，僅有被上訴人之妻及據通知
    到場處理之台茂購物中心警衛、主管、警員等人，則除被上
    訴人外，實無其他人員可能為上開表示，足認上開言詞確係
    被上訴人所述無訛。而由「打起來」、「動粗」等語亦可知
    ，當時之情況絕非如被上訴人所辯只是抱住上訴人如此單純
    ，被上訴人前開所辯，無非卸責之詞，不足採信。
  (三)此外，觀諸敏盛綜合醫院急診病歷上檢傷紀錄所載，上訴人
    在醫院驗傷時確有「左手紅、左臉紅，頸部抓痕」之情形，
    復有所受傷勢照片附卷可憑（見同上簡上字卷第31、34頁）
    ，益徵上訴人主張被上訴人毆打其臉部、頸部致其受有臉部
    、頸部、左手鈍挫傷之傷害等情非虛。
五、上訴人雖另主張其遭被上訴人抓住其頭部撞擊放映廳內椅子
    ，並舉上開敏盛綜合醫院診斷證明書用以證明其另受有「頭
    部外傷併腦震盪」之傷害。然查，觀諸急診病歷之檢傷紀錄
    並無頭部受有傷勢之記載，且傷勢位置圖及傷勢照片亦無有
    關頭部外傷之紀錄，因之，上訴人是否確受有「頭部外傷併
    腦震盪」之傷害，至有可疑。況腦震盪可能發生之原因固係
    頭部遭到外力撞擊，有些會伴隨意識喪失，有些則不會，在
    臨床上，頭部遭到撞擊之人，可能都會主訴有頭暈、頭痛，
    甚至噁心、嘔吐的現象，然並非頭部受到外力撞擊，有痛感
    皆可認為有腦震盪之情況，本件依上訴人在刑事案件審理時
    所述及其在遭被上訴人傷害後表現於外之行為（如：蒐證、
    報警、堅持不讓被上訴人離開、至醫院驗傷及製作筆錄等）
    ，應無伴隨意識改變或喪失，對受傷事件亦未失去記憶，且
    上訴人既未能明指其頭部何部位受傷，病歷資料亦未記載上
    訴人頭部有何皮下瘀血或其他具體傷勢，僅以上訴人就診時
    主述「頭部疼痛」，應認尚未成傷或因腦部受到撞擊致生理
    機能產生障礙之腦震盪傷害。又上訴人固主張其於案發後持
    續出現頭暈等症狀，經醫生診斷後，判定為腦部受傷之後遺
    症云云，然上訴人迄今均未就上開事實提出證據以實其說，
    復未提出其他得以證明其受有「頭部外傷併腦震盪」等傷害
    之積極證據，其此部分之主張自難採信。
六、另上訴人主張其手機因被上訴人欲阻止其錄影蒐證之拉扯行
    為致手機掉落地面而受損，需花費1,000 元之修理費等情，
    業據上訴人提出估價單為證（見本院民事原審卷第29頁），
    並有手機破損照片2 張在卷可稽（見同上偵字卷第11頁），
    而被上訴人就上訴人之手機因掉落地面而受損，及所需修理
    費用之數額等事項亦未爭執。再參以刑事案件中既曾勘驗上
    訴人所提出之錄影畫面，足見上訴人確有對被上訴人錄影蒐
    證之情事，而兩造間曾爆發肢體衝突乙節，亦已詳如前述，
    則上訴人主張被上訴人因不滿上訴人錄影蒐證之舉動進而動
    手欲阻止之，兩造因此發生拉扯而致手機掉落地面等情，顯
    與一般經驗法則及論理法則無違，自堪採信。另依上訴人於
    刑事案件審理時既證稱：伊記得當時係伊拿出手機要採證，
    被上訴人就搶伊的手機，且被上訴人有將伊手機搶到手，伊
    想要搶回來，在搶的過程中，手機掉在地上，伊再將手機撿
    回來。伊不能確定被上訴人有無丟伊手機的動作，伊現在已
    經不記得手機有掉在地上二次的情形，也不記得被上訴人有
    刻意打伊的手讓伊的手機掉在地上。伊現在只能確定被上訴
    人有搶伊手機的動作，在搶的過程中，手機掉在椅子下，伊
    不能確定被上訴人有無拋伊手機的動作等語觀之（見同上簡
    上字卷第48-49 頁），固難認被上訴人有何毀損上訴人手機
    之故意，惟仍無法解免被上訴人因拉扯上訴人手機致手機掉
    落地面毀損之過失行為所應負擔之損害賠償責任。
七、按因故意或過失，不法侵害他人之權利者，負損害賠償責任
    ；不法侵害他人之身體、健康、名譽、自由、信用、隱私、
    貞操，或不法侵害其他人格法益而情節重大者，被害人雖非
    財產上之損害，亦得請求賠償相當之金額；不法毀損他人之
    物者，被害人得請求賠償其物因毀損所減少之價額，民法第
    184 條第1 項前段、第195 條第1 項前段、第196 條分別定
    有明文。查上訴人因被上訴人上開不法侵害行為，致受有臉
    部、頸部、左手鈍挫傷之傷害，並受有手機毀損之財產損害
    ，心理亦因恐懼而受創，是其請求因受傷所支出之醫療費、
    手機修復費及身體法益遭侵害之非財產上損害，自屬有據。
    茲就上訴人請求之項目及金額，逐項審酌如後：
  (一)醫療費部分：上訴人主張其因被上訴人之傷害行為，支出醫
    療費用1,500 元，業據上訴人提出醫療費用收據4 張為證，
    自堪採信，是上訴人此部分之請求，即屬有據，應予准許。
  (二)財產損害部分：上訴人主張其手機因被上訴人拉扯之不法行
    為而毀損，修復費用需1,000 元等情，亦據上訴人提出上開
    估價單1 紙在卷可參，被上訴人對該數額亦未爭執，則上訴
    人此部分請求即應准許。
  (三)精神慰撫金部分：上訴人固主張其案發後持續出現頭暈等症
    狀，經醫生診斷後，判定為腦部受傷之後遺症，造成上訴人
    生活上、工作上出現極大之不便，且上訴人持續作惡夢，回
    想案發情形即出現憤怒、憂鬱等難過情緒，加上被上訴人在
    纏訟過程中，不願意為所犯行為道歉，並且屢次羞辱上訴人
    ，造成上訴人精神傷害甚大，故被上訴人應賠償上訴人精神
    慰撫金297,500 元云云。但查，被上訴人對上訴人之傷害行
    為並未使上訴人受有「頭部外傷併腦震盪」之傷害乙節，已
    詳如前述，則上訴人主張其因頭部外傷併腦震盪之傷害造成
    頭暈症狀致影響生活及工作，並就此傷害部分請求精神慰撫
    金，顯無理由。然依前所述，被上訴人對上訴人之傷害行為
    確使上訴人受有臉部、頸部、左手鈍挫傷等傷害無訛，則上
    訴人因此部分身體法益受損而請求精神慰撫金，即非無據。
    本院經核閱民事原審卷所附兩造稅務電子閘門財產所得調件
    明細表後，審酌兩造發生衝突之過程、被上訴人毆打上訴人
    之動機、上訴人所受傷勢及所受精神痛苦之程度，並兼衡兩
    造之身分、地位、財產、經濟能力等情狀，認上訴人請求之
    精神慰撫金於15,000元範圍內，尚屬合理，可予准許，逾此
    範圍之請求為無理由，應予駁回。
八、另按遲延之債務，以支付金錢為標的者，債權人得請求依法
    定利率計算之遲延利息，民法第233 條第1 項前段定有明文
    。因之，上訴人自有權就本院上開認定被上訴人所應給之17
    ,500元部分請求依週年利率5%計算之遲延利息。
九、綜上所述，上訴人基於侵權行為之法律關係訴請被上訴人給
    付17,500元及按週年利率5%計算之利息之範圍內，為有理由
    ，應予准許。至上訴人逾上開數額以外之請求，則為無理由
    ，應予駁回。是原審判命被上訴人依上開17,500元之金額如
    數給付並加計利息，於法並無違誤。上訴意旨指摘原判決除
    確定部分外為不當，求予廢棄改判，為無理由，應駁回其上
    訴。
十、本件事證已臻明確，兩造其餘之主張、陳述及所提之證據資
    料，核與判決結果無何影響，爰不一一論述，附此敘明。
十一、據上論結，本件上訴為無理由，依民事訴訟法第436 條之
      1 第3 項、第449 條第1 項、第78條，判決如主文。
中    華    民    國    99    年    12    月    28    日
              民事第一庭  審判長法  官  郭琇玲
                                法  官  陳振嘉
                                法  官  魏于傑
本件不得上訴。
中    華    民    國    99    年    12    月    29    日
                                書記官  黃瓊儀

司法院資訊處製作；財團法人民間司法改革基金會備份。
